臺灣高等法院臺中分院刑事裁定　
110年度聲字第1796號

聲  請  人  
即  被  告  邱及暉



選任辯護人  陳鴻謀律師
上列聲請人即被告因違反組織犯罪防制條例等案件（本院110年
度上訴字第750號），聲請發還扣押物，本院裁定如下：
    主  文
本院110年度上訴字第750號案件扣案如附表所示之物，准予發還
邱及暉。
    理  由
一、聲請意旨略以：聲請人即被告邱及暉（以下稱被告）因涉犯
    組織犯罪防制條例等案件，經警方於民國109年5月26日實施
    搜索並扣押其所有如附表所示之物在案，然附表所示之物與
    被告所犯涉之犯罪事實無關，亦未經一審法院判決宣告予以
    沒收，顯無再扣押之必要，請准予發還等語。
二、按可為證據或得沒收之物，得扣押之；扣押物若無留存之必
    要者，不待案件終結，應以法院之裁定或檢察官之命令發還
    之；扣押物未經諭知沒收者，應即發還。但上訴期間內或上
    訴中遇有必要情形，得繼續扣押之，刑事訴訟法第133條第1
    項、第142條第1項前段、第317條分別定有明文。所謂扣押
    物無留存之必要者，乃指非得沒收之物，且又無留作證據之
    必要者，始得依上開規定發還；倘扣押物尚有留存之必要者
    ，即得不予發還。又該等扣押物有無留存之必要，並不以係
    得沒收之物為限，且有無繼續扣押必要，應由事實審法院依
    案件發展、事實調查，予以審酌。
三、經查，被告所有如附表所示之物，係檢察官於偵辦被告與劉
    紀良等人違反組織犯罪防制條例等案件時所扣押，有內政部
    警政署刑事警察局搜索扣押筆錄等在卷可稽（見臺灣苗栗地
    方檢察署109年度偵字第3166號卷①第57至63頁、第65至71頁
    ）。而上開違反組織犯罪防制條例等案件經檢察官提起公訴
    後，由臺灣苗栗地方法院以109年度重訴字第8號判決被告就
    被訴違反組織犯罪防制條例、對被害人沈里銜犯恐嚇危害安
    全罪嫌、對鍾雨龍犯強制罪嫌、對曾建國犯剝奪他人行動自
    由罪嫌、對被害人張靜怡犯剝奪他人行動自由罪嫌等部分均
    無罪；被訴對被害人沈里銜犯強制罪、對被害人黃文忠恐嚇
    取財未遂罪、對被害人劉錦樺犯恐嚇取財罪均有罪後，檢察
    官及被告均提起上訴，現由本院以110年度上訴字第750號案
    件審理中。本院審酌扣案如附表所示之物均屬被告所有，並
    非違禁物，亦無其他第三人出面對該等扣押物主張權利，且
    檢察官起訴意旨既未將該等扣押物引用為證據，復未指出該
    等扣押物與被告所涉違反組織犯罪防制條例、強制、恐嚇取
    財、剝奪他人行動自由等數個犯罪事實有何關連，原審判決
    亦未諭知沒收，則尚無證據足認附表所示之物係供本案犯罪
    所用或犯罪預備之物、或為因犯罪所生或所得之物，是應認
    為扣案如附表所示之物已均無繼續扣押留存之必要。從而，
    被告聲請發還如附表所示之扣押物，應予准許。
據上論斷，應依刑事訴訟法第142條第1項前段、第220條，裁定
如主文。
中　　華　　民　　國　　110 　年　　7 　　月　　23　　日
            刑事第六庭    審判長法　官  唐  光  義
                                法　官  許  冰  芬
                                法　官  鍾  貴  堯
以上正本證明與原本無異。
如不服本裁定，得於裁定送達後五日內向本院提出抗告狀(須附
繕本)。
                                書記官  何  佳  錡  
　　　　　　　　　　　　　　　　 
中　　華　　民　　國　　110 　年　　7 　　月　　23　　日
附表：　　　
編號  名    稱  1 智慧型手機1支（iPhone 11，sim：0000-000000，IMEI：000000000000000） 2 智慧型手機1支（iPhone 8plus，sim：0000-000000，IMEI：000000000000000）